【裁判字號】    97,消債抗,283
【裁判日期】    971016
【裁判案由】    聲請更生程序
【裁判全文】
臺灣高雄地方法院民事裁定           97年度消債抗字第283號
抗  告  人  甲○○
上列當事人因消費者債務清理事件聲請更生，本院裁定如下：
    主  文
抗告駁回。
抗告程序費用新臺幣壹仟元由抗告人負擔。
    理  由
一、抗告意旨略以：抗告人雖於民國95年4 月3 日與債權銀行達
    成債務協商，將全部債務新臺幣（下同）2,209,043 元，分
    80期，以利率8.88％，月付金36,687元分期償還，抗告人並
    自95年4 月至97年1 月止，均按約定繳款，惟因抗告人月收
    入均固定為每月24,000元，兩相比較，抗告人之收入顯不足
    以繳納上開每月應繳納之協商款，抗告人實係獲親友允諾資
    助始能履行上揭分期還款條件，現因抗告人之部分親友未能
    繼續資助抗告人，且一般生活所需之物價亦持續上揚，在前
    開協商時債權銀行未考慮抗告人還款能力之情形下，應屬不
    可歸責於抗告人之事由致履行不能，原審裁定顯有違誤，為
    此，爰依法抗告，並請求廢棄原裁定，另准為抗告人開始更
    生程序之適法裁定等語。
二、按債務人不能清償債務或有不能清償之虞者，得依本條例所
    定更生或清算程序，清理其債務，消費者債務清理條例第3
    條定有明文。又聲請更生或清算不合程式或不備其他要件者
    ，法院應以裁定駁回之，但其情形可以補正者，法院應定期
    間先命補正，復為同條例第8 條所明定。
三、經查：
（一）依抗告人原審所提之債務及財產資料，抗告人現資產總值
      為3,803,100 元，而有擔保之債務為2,679,000 元，而無
      擔保之債務則為1,730,188 元，合計總債務為4,409,188
      元，此有抗告人於原審所提出之更生聲請狀、財產及收入
      狀況說明書、抗告人之債權人清冊、財團法人金融聯合徵
      信中心當事人查詢個人資料（信用報告）回覆書、土地登
      記第二類謄本、建物登記第二類謄本等在卷可憑。則如扣
      除抗告人之資產，抗告人之實質負債總額實僅為606,088
      元。
（二）而抗告人於95年4 月3 日與債權銀行達成債務協商，其利
      率僅為8.88％，有抗告人於原審所提出之協議書在卷可證
      。則抗告人上開實質負債總額，每月應支付之利息，尚不
      足5 千元，約僅為4,486 元（計算式：606,088 ×8.88％
      ÷12＝4485.0512 ，小數點以下直接進位），則以抗告人
      所自承每月收入24,000元計算，抗告人每月可供利用之款
      項，扣除應支付之利息後，尚有19,514元。
（三）抗告人既積欠金融機構大筆債務，為求衡平抗告人維持人
      性尊嚴之日常生活所需，以及抗告人所有債權人債權之確
      保，本院認抗告人每月所需最低之生活費用，應以客觀上
      足以維持抗告人最基礎之基本生活所需為限。依行政院主
      計處所公布之歷年最低生活費用表所示，抗告人住所所在
      地之高雄市，97年度最低生活費用應為10,991元，本院審
      酌之結果，認以此金額作為抗告人最低之生活標準，尚稱
      合適。又雖抗告人尚有母親李呂金軟與其同住，此有戶籍
      謄本在卷可證，惟抗告人之母親李呂金軟，於96年間全年
      尚有252,000 元之收入，折合每月有21,000元之入款，此
      有抗告人於原審所提出其母李呂金軟所有之財政部高雄市
      國稅局96年度綜合所得稅各類所得資料清單附卷可憑，抗
      告人之母李呂金軟既有收入，且收入已高於上揭行政院主
      計處所公布高雄市最低生活費用之數額甚夥，堪認抗告人
      之母客觀上尚無不能維持生活之處，依民法第1117條之規
      定，抗告人現自無扶養其母李呂金軟之必要。
（四）綜上，抗告人現有之收入，扣除依上開協商結論計算之利
      息，以及必要之生活費用後，尚有8523元（計算式：24,0
      00-4,486-10,991 ＝8,523） 可供清償前述之實質負債，
      自非不能清償債務。
四、綜上所述，抗告人於95年4 月3 日與其債權銀行達成還款協
    議後，依其資產及收入狀況，並非不能清償債務，亦無不能
    清償債務之虞，自不符消費者債務清理條例所定可聲請更生
    之要件，抗告人提起本件更生之聲請，自應予以駁回。原審
    於調查後駁回抗告人更生之聲請，其理由之構成雖與本院略
    有差異，惟結論核無不當之處。本件抗告為無理由，應予駁
    回。
五、據上論結，本件抗告為無理由，依消費者債務清理條例第11
    條第2 項、第15條，民事訴訟法第495 條之1 第1 項、第44
    9 條第1 項、第78條，裁定如主文。
中    華    民    國    97    年    10    月    16    日
                    民事第三庭審判長法  官  楊國祥
                                    法  官  林書慧
                                    法  官  李怡諄
上為正本係照原本作成。
本裁定不得抗告。
中    華    民    國    97    年    10    月    16    日
                                    書記官  陳建琪


司法院資訊處製作；財團法人民間司法改革基金會備份。
